臺灣宜蘭地方法院刑事判決　　　　　　　　94年度易字第99號
　　公　訴　人　臺灣宜蘭地方法院檢察署檢察官
　　被　　　告　丙○○
　　選任辯護人　包漢銘律師
　　被　　　告　丁○○　男　3.
上列被告因竊盜等案件，經檢察官提起公訴（93年度偵字第283
6號），本院判決如下：
    主  文
丙○○、丁○○均無罪。
    理  由
一、公訴意旨略以：被告丙○○於民國93年5月25 日，在本院執
    行處以新臺幣（下同）338萬1千元標得劉火木所有位於宜蘭
    縣冬山鄉○○路20巷3 號之房地，其於繳足價金後，執行法
    院於93年6月6日發給上開房地所有權之移轉證書及其他書據
    ，於點交前（執行法院定於93年9月6日上午9時40分許到現
    場履勘，並請劉火木於履勘期日前自行點交系爭房屋，劉火
    木並未自行點交與被告），是上開房地仍在劉火木及其子戊○○之占有管領使用中。丙○○明知屋內所堆置之財物係屬
    戊○○所有，竟未經劉火木及戊○○之同意，於93年7月28
    日上午，派其小叔（即其夫之弟）丁○○駕駛車牌號碼Ｌ2
    ─8250號自用小客車至上開房地清理及修繕，丁○○見屋內
    推置屬於戊○○所有之帳棚一具、圓盤鋸機、電鑽各一台等
    物，竟與丙○○共萌為自己不法所有之意圖，由丙○○指示
    將上開屬戊○○之物載回供己使用，丁○○遂將上開屬於戊○○所有之帳棚、圓盤鋸機、電鑽等物搬運至其車上，因認
    被告二人涉犯刑法第306條第1項及第320條第1項之罪嫌。
二、按犯罪事實應依證據認定之，無證據不得認定犯罪事實。又
    不能證明被告犯罪者，應諭知無罪之判決，刑事訴訟法第15
    4條第2項、第301條第1項分別定有明文。另按事實之認定，
    應憑證據，如未能發現相當證據，或證據不足以證明，自不
    能以推測或擬制之方法，為裁判基礎。而刑事訴訟上證明之
    資料，無論為直接證據或間接證據，均須達於通常一般之人
    均不致有所懷疑，而得確信其真實之程度，始得據為有罪之
    認定，若其關於被告是否犯罪之證明未能達此程度，而有合
    理之懷疑存在，致使無從形成有罪之確信，根據「罪證有疑
    ，利於被告」之證據法則，即不得據為不利之認定，此有最
    高法院76年台上字第4986號判例可稽。又刑法第320 條意圖
    為自己或第三人不法之所有，而竊取他人之動產者，所謂不
    法所有之意圖係指行為人無法律上原因，企圖將他人支配管
    領下支動產加以移轉並以所有權人之地位自居之心態，亦即
    主觀上雖知悉對該物於法律上並不具備支配權利或請求理由
    ，然卻打算日後以所有人地位自居就該物加以掌握支配之心
    態，即如並無不法所有之意圖，而欠缺意思要件，縱不免有
    民事上之侵權行為責任，要難認為構成刑法上竊盜罪，合先
    敘明。
三、公訴人認被告等二人涉犯竊盜及侵入住宅罪嫌無非以：（一
    ）告訴人及證人即告訴人之妻乙○○指述；（二）被告丙○○承認有拿取被告所有之前揭物品，被告丁○○供述丙○○
    有叫伊拿回去放；（三）本件被告事後雖將物品歸還，然係
    於告訴人之妻乙○○發現之後並打電話給被告之後方才歸還
    ，顯見其具有不法所有之意圖等為主要論據。訊據被告丙○○固供承有拿取告訴人所有之帳棚一具、圓盤鋸機、電鑽各
    一台，惟矢口否認有何上揭意圖為自己不法所有之竊盜之犯
    行，辯稱：伊經法院拍賣取得上開房地之所有權之後，因為
    有颱風，房屋泡水很嚴重，且戊○○置於屋內之帳棚、圓盤
    鋸機及電鑽泡水，伊怕要負賠償責任，所以伊才拿回家曬，
    後因為戊○○的太太打電話來詢問，伊有向她說因為風災，
    所以才將上開之物拿回家曬，伊已經將上開之物還給戊○○
    云云。被告丁○○則矢口否認有何右揭竊盜犯行，辯稱：當
    日是伊大嫂丙○○叫伊去上開房屋修理東西，伊沒有拿戊○○之工具云云。經查：
（一）本件被告丁○○於93年7月28日上午駕駛前揭自小客車至
      縣冬山鄉○○路20巷3號之房地，並經丙○○指示將戊○○所有之帳棚一具、圓盤鋸機、電鑽各一台等物品搬回家
      中等事實，固據被告二人供承屬實。
（二）惟查：本院92年度執字第2830號對債務人劉火木（即戊○○之父）強制執行事件，執行拍賣座落宜蘭縣冬山鄉○○
      段340地號土地暨其上建物宜蘭縣冬山鄉○○路20巷3號之
      建物，經被告丙○○委託證人甲○○參與拍賣，以新臺幣
      338萬1千元拍得後，經本院於93年6月6日核發權利移轉證
      書，此有本院核發之權利移轉一紙在卷可參，並據調卷該
      執行卷宗核閱屬實，是本件被告於93年6月6日取得本院所
      核發之系爭房地之權利移轉證書後，即取得系爭房地之所
      有權，對於系爭房地即具有支配管領之權利，有本院核發
      之權利移轉證書內記載明確。次查，系爭房屋原係告訴人
      戊○○之父即債務人劉火木所有，於查封時，係屬空屋無
      人居住在內，拍定前債務人劉火木已死亡，依法應由其繼
      承人承受本件執行程序至拍定標的物為止，有查封筆錄可
      稽，而告訴人並未居住系爭房屋，仍為空屋，並經證人即
      告訴人戊○○證實。是被告丙○○基於所有權人之地位自
      得自由進出系爭房地，雖該房地所定點交日期尚未屆至，
      然點交之目的，係在債務人拒絕交付執行標的物時，由法
      院進行排除債務人佔有狀態之執行程序，此對於被告已擁
      有所有權之並不生影響，是被告丁○○於93年7 月28日經
      被告丙○○指示同意之下進入系爭房地，亦屬於合法權利
      行使行為，其與刑法第306 條無故侵入住宅之構成要件尚
      屬有間。
（三）如前所述，被告於93年6月6日已經取得系爭房地之所有權
      ，而得以所有權人之地位對於系爭房地進行支配管領之權
      ，而債權人於合理權利行使範圍內，對於拍得之房地內所
      留之債務人物品得暫時保管之，至保管地點、方法須基於
      不破壞該等物品為前提，是被告雖暫時將系爭物品搬運回
      家中，然被告等人經告訴人通知立即歸還原位，此業據證
      人戊○○證述明確，是被告等人並未有將系爭物品據為己
      有之不法意圖甚明，是被告雖將屋內物品取回保管與刑法
      第320條之竊盜罪構成要件尚屬有間。
（四）綜上，本件被告丙○○於取得系爭房地之權利移轉證書證
      之後，對於系爭房地即有支配之權利，是依法自得自由進
      入該房地內，是被告二人之行為與侵入住宅之構成要件不
      符；另被告丙○○對於系爭房地已取得所有權，而其對於
      殘留於拍定物現場之債務人物品具有一定之保管義務，是
      其雖暫時將系爭物品搬運回家中，然事後業已將物品歸還
      與告訴人，足見並不具有不法所有之意圖，且其本於拍定
      人之地位，對於債務人之物品暫時保管，依前開說明，此
      一行為亦與竊盜罪之構成要件有間，是被告二人之行為並
      不符刑法上之侵入住宅及竊盜罪之要件。此外，其他復查
      無何積極證據足資證明被告二人有竊盜及無故侵入住宅犯
      行，自屬不能證明其犯罪，揆諸首揭說明，應為被告無罪
      之諭知。至於被告因保管系爭房屋內之物品，有不當之情
      形，致生損壞他人權利，亦屬侵權行為之賠償問題，應循
      民事訴訟之途徑解決，併此敘明。
據上論斷，應依刑事訴訟法第301 條第1 項，判決如主文。
本案經檢察官吳慧蘭到庭執行職務
中　　華　　民　　國　　94　　年　　6 　　月　　7 　　日
                  刑事第二庭審判長法  官  林明山
                                  法  官  謝佩玲
                                  法  官　李毓華
以上正本證明與原本無異。
如不服本判決，應於判決送達後十日內向本院提出上訴狀（應抄
附繕本）。告訴人或被害人如對於本判決不服者，應具備理由請
求檢察官上訴，其上訴期間之計算係以檢察官收受判決正本之日
期為準。
                                  書記官  陳蒼仁
中　　華　　民　　國　　94　　年　　6　　月　　7　　日
